臺灣高等法院刑事判決
110年度重上更一字第29號
上  訴  人  
即  被  告  王家慶



選任辯護人  張志全律師
上列上訴人因違反貪污治罪條例案件，不服臺灣桃園地方法院10
5年度訴字第721號，中華民國107年7月11日第一審判決（起訴案
號：臺灣桃園地方檢察署104年度偵續字第406號），提起上訴，
判決後經最高法院發回更審，本院判決如下：
    主  文
原判決關於附表編號一及定執行刑部分撤銷。
王家慶被訴附表編號一部分，無罪。
其他（附表編號二部分）上訴駁回。
    事  實
一、王家慶自民國99年8月起，擔任桃園縣蘆竹鄉海湖村（改制
    後為桃園市蘆竹區海湖里，下稱海湖村）之村長，並兼任海
    湖村桃園國際機場噪音回饋金（下稱回饋金）管理委員會（
    下稱回饋金管委會）之主任委員，具辦理回饋金補助事務之
    申請、發放等業務之權，係依法令服務於地方自治團體而具
    有法定職務權限之公務員。且海湖村所舉辦活動之補助款若
    擬以回饋金支應，應由回饋金管委會向蘆竹鄉公所（改制後
    為蘆竹區公所，下稱蘆竹區公所）提出申請，經審核通過，
    始准補助，且活動辦畢後，應再檢據向蘆竹區公所申請核銷
    ，獲准後，始會自該區公所之回饋金預算項下，撥款匯至回
    饋金管委會帳戶，故核撥後之補助款自屬辦理公共事務所需
    之公有財物。
二、王家慶以回饋金管委會主任委員身分，於100年8月4日提出
    「100年度蘆竹鄉海湖村中秋節聯歡晚會活動」（下稱晚會
    活動），而向蘆竹區公所申請以回饋金補助晚會活動新臺幣
    （下同）50萬元，其並委由現名為桃園市蘆竹區海湖社區發
    展協會（下稱社區發展協會，時任理事長為徐益三）執行，
    社區發展協會即於100年9月3日，在海湖村海中街與海山路
    二段交叉路口之空地旁，舉行晚會活動完畢；嗣回饋金管委
    會檢據向蘆竹區公所申請撥款，經蘆竹區公所審核通過，於
    同年12月16日將補助款50萬元撥入回饋金管委會帳戶；王家
    慶指示村長辦公室會計兼回饋金管委會執行秘書吳御華於同
    年月23日以現金領出後交給自己而持有該筆公款，然王家慶
    竟基於侵占公有財物之犯意，於同日（23日）中午左右，在
    海湖村村長辦公室內，僅交付現金40萬元與徐益三收訖，致
    徐益三拒絕在領據上簽名，王家慶以此方式將差額10萬元侵
    吞入己。
三、案經法務部調查局桃園縣調查站（現改制為桃園市調查處）
    移請臺灣桃園地方檢察署檢察官偵查起訴。
    理  由
壹、附表編號二有罪部分：
一、證據能力：
　㈠證人吳御華之調詢證詞：
　⒈按被告以外之人於檢察事務官、司法警察官或司法警察調查
    中所為之陳述，與審判中不符時，其先前之陳述具有較可信
    之特別情況，且為證明犯罪事實存否所必要者，得為證據，
    刑事訴訟法第159條之2定有明文。除了必須為證明犯罪事實
    之必要者（即「必要性」要件）外，所謂「具有較可信之特
    別情況」（即「可信性」要件），係指證人於檢察事務官、
    司法警察官或司法警察調查中所為之陳述，與審判中不符，
    而其先前之陳述，從「客觀上外部附隨之環境或條件」加以
    比較觀察，有足以取代審判中反對詰問之可信性保證，而具
    有更可信之特別情況者而言，且此屬「證據能力」之要件審
    查，而非陳述內容「證明力」之判斷問題；亦即，應就詢問
    有無出於不正方法、陳述是否出於非任意性、該等筆錄之記
    載與錄音或錄影內容是否相符、接受詢問而為陳述之原因等
    各項客觀事實，為整體之判斷與考量。
　⒉證人吳御華曾於調詢時證述事實欄相關經過（見偵字卷一第7
    4頁以下之101年11月8日筆錄），被告王家慶之辯護人爭執
    其證據能力，其陳述核屬傳聞證據，而經原審及本院傳訊其
    到庭作證，吳御華院訊證詞與上開調詢陳述不符（如其於原
    審否認曾說過其有問被告，徐益三為何說被告只給40萬元；
    於本院則稱「我覺得村長拿給徐益三就是50萬元」），此涉
    及被告有無事實欄所載犯行，自具有「必要性」，且經本院
    前審勘驗該次調詢錄影中關鍵段落而製作完整問答內容之勘
    驗筆錄（見本院前審卷第307頁以下），觀察該問答內容，
    當時證人吳御華陳述出於任意，雖回答較為簡短，但大體能
    切中問題回答，也未因調查官質疑其說法，便附和調查官之
    提問，針對被告是給50萬元還是40萬元的部分，詳為交代其
    認知與見聞，還稱：「不要太尖銳」、「（問：...所以村
    長只給他40萬元？）先先【點頭】。這樣講比較合理」等語
    （見本院前審卷第320頁勘驗筆錄），可見其於調詢作證當
    時，除因應訊時間在前而較無自己或他人訴訟利害關係考量
    外，亦較無受他人影響之可能，或隨訴訟進度知悉被告答辯
    方向、起訴事實、有罪無罪等狀況，而影響其陳述之真實性
    ，且原始筆錄記載較為簡略，但無明顯不符其真意之處，是
    應認在客觀外部環境及條件上，具有較可信之特別情況而具
    有「可信性」，依據前揭說明，經本院前審勘驗之吳御華調
    詢證詞內容，具有證據能力。
　㈡證人徐益三、林振緯（原名林文欽）、童正堂之調詢證詞：
    　
　　被告之辯護人同樣爭執此部分核屬傳聞證據之調詢證詞，查
    無刑事訴訟法例外得容許作為證據之情形，故均排除其證據
    能力。
　㈢其他本件認定事實所引用之卷內所有卷證資料（包含人證、
    物證【詳扣案物附表】、書證，詳下述及者），並無證據證
    明係公務員違背法定程序所取得，與本案事實亦有自然之關
    連性，公訴人、被告及辯護人於準備程序迄至本案言詞辯論
    終結，均不爭執該等卷證之證據能力或曾提出關於證據能力
    之聲明異議（見本院卷一第128頁、卷二第13頁以下筆錄）
    ，且證人偵訊結證，並無顯不可信之情況，卷內之傳聞書證
    ，亦無顯不可信或其他不得作為證據之情形，本院認引為證
    據為適當，是物證部分，依刑事訴訟法第158條之4之反面解
    釋，證人偵訊結證部分，依同法第159條之1第2項之規定，
    其他傳聞證據部分，依同法第159條之4、之5之規定，均有
    證據能力。 
二、認定事實：
  ㈠訊據被告否認犯行，辯稱：社區發展協會承辦晚會活動的補
    助款50萬元，均已交給徐益三云云。辯護人辯稱：徐益三證
    詞不可信、自相矛盾、補強不足，證人吳御華、傅袁訢都已
    證實被告將50萬元在辦公室交給徐益三，被告並無從中抽出
    10萬元的可能，證人林振緯、童正堂之證詞只是傳聞，全案
    積極證據不足。
　㈡被告任海湖村村長兼回饋金管委會主委期間，以100年度中秋
    晚會活動向蘆竹區公所申請以回饋金補助50萬元獲准，執行
    方即社區發展協會，晚會辦畢後，蘆竹區公所撥款50萬元入
    戶，會計吳御華承被告之命領出5捆各10萬元共50萬元之現
    金，裝在牛皮紙袋中交給被告等節，被告均不否認，證人即
    蘆竹區公所清潔隊負責機場回饋金相關業務之杜春慧於警詢
    證述檢查核銷單據無誤，證人吳御華於本院證述領款事實甚
    明，並有晚會活動之申請核撥補助款簽呈、蘆竹區公所函文
    （核准補助晚會活動50萬元，由該公所之機場回饋金補助項
    下支應）、領據（被告以回饋金管委會主委身分所出具，證
    明回饋金管委會已收受晚會活動之50萬元補助款）、回饋金
    管委會帳戶交易明細（於100年12月16日獲匯50萬元補助款
    ，於同年月23日即有現金50萬元之提領紀錄）、活動照片等
    資料在卷可查（見本院卷一第333至349頁、偵字卷一第164
    、77、79頁、原審卷第94至97頁），此部分並無疑義。
　㈢被告於23日當日，在海湖村村長辦公室內交付裝有現金之牛
    皮紙袋給前來領款之徐益三，徐益三收下後，在領據上簽收
    ，被告亦坦認屬實，證人徐益三於原審證述收錢簽領據之過
    程明確，並有如下領據在卷可查（影本見偵字卷一第80頁）
    ，其上記載姓名「海湖社區發展協會」、金額「50萬元」，
    連同地址、年月都預先打好，只有統一編號及電話欄位之內
    容係手寫上去（電話號碼係由本院遮隱）：
　　
　㈣針對該領據簽寫狀態：
　⒈證人徐益三之證詞：①103年10月20日偵訊結證：晚會活動舉
    辦完後，約花費70萬元，我就把收據拿給村辦公室去核銷，
    錢下來後，我就存入社區發展協會帳戶40萬元，「當時我沒
    有簽領據，因為領據上面是打50萬元，但我只有領到40萬元
    ，所以我不能簽」，統一編號及電話是我寫的，「還沒算錢
    的時候，他們就叫我寫，後來我問他們究竟給我多少錢，他
    們說是40萬元，我就不簽名」等語（見偵字卷二第32、33、
    35頁筆錄）。②原審107年3月14日審理結證：社區發展協會
    承辦晚會活動，有跟被告申請補助，被告最後口頭答應的補
    助款數目是50萬元。晚會活動領據上的統一編號是我寫的，
    因為我在村辦公室只拿到40萬元補助款，但因晚會活動領據
    上的金額是50萬元，數額不符，所以我沒簽名。之後我將該
    40萬元存入社區發展協會帳戶。我向被告討過10萬元1次，
    但被告沒回答。吳御華事後有無跟我講要我在晚會活動領據
    補簽名，我忘記了，但我先前講的是照我的記憶（見原審卷
    第128至138頁筆錄）。二者互核相符，並有社區發展協會之
    蘆竹鄉農會帳戶於100年12月29日經人存入40萬元之帳戶交
    易明細可憑（見偵字卷一第237頁）。
　⒉證人吳御華於偵訊、原審及本院均一致具結證稱其製作上開
    領據，係照先前的格式打好列印出來，並證稱：當天我在忙
    ，我把錢跟領據一起交給村長即被告，他們走了之後，被告
    有把領據給我，徐益三應該要簽名，但沒有簽名，我要下班
    時才發現領據怎麼簽這樣、為什麼只有簽這樣，「（問：即
    便是代表社區發展協會來領款，實際領的人也應該要在空白
    處簽自己個人的名字才可以，是否如此？）理論上是這樣沒
    錯」，其他個人或團體也都是這樣簽；徐益三這樣簽，領據
    無法歸檔，我有打電話請徐益三來補簽名，「（問：你們兩
    棟建築走路才隔5分鐘，為何他不來簽名？）因為他常常不
    在辦公室，我都是靠手機聯絡他」，「（問：既然領據不用
    再報回給鄉公所，為何要徐益三來補簽名？）我們會想要有
    一個保障，幫我們簽名很好，為什麼不簽名」等語（見偵字
    卷二第33、34頁、原審卷第143至157頁、本院卷一第203至2
    19頁筆錄）。則顯然依吳御華經手相關領據的認知及經驗，
    徐益三這樣簽不行，其有多次電話催請徐益三回來補簽名，
    僅①就被告的反應，吳御華於偵訊證稱：被告當時有說這樣
    子就是簽好了，於原審證稱：被告說那叫徐益三回來補簽；
    ②就徐益三的回應，吳御華於原審證稱：徐益三說「村長只
    給他40萬他不要來簽」，於本院證稱：徐益三沒有說不想簽
    或不來簽名；但顯然客觀事實就是，直到本案數月後開始偵
    查，徐益三從未補簽領據（指個人姓名部分）。至於吳御華
    所述簽領據之應然模式，亦有扣案物附表編號23「噪管會簽
    領單乙冊（編為B-21）」裡之多張個人或團體簽單（包含上
    開社區發展協會及貳、無罪部分之褚慶發、王秋傳的簽單）
    可為佐證。
　⒊當時村長辦公室有兩名會計，早班傅袁訢、午班吳御華（中
    間11點到1點左右可能會重疊到），證人傅袁訢於本院前審
    審理中亦具結證稱：領據通常由吳御華製作，徐益三約於23
    日中午到，當時我與吳御華都在，但交錢及讓徐益三簽領據
    的事情是由被告處理，徐益三簽完領據就走了，我記得吳御
    華有去催促徐益三回來補簽名（見本院前審卷第330至339頁
    筆錄），足以證實吳御華事後有電請徐益三回來補簽名之事
    ，合於被告所稱：小姐一直催徐益三回來簽名（見本院前審
    卷第385頁筆錄）。
　⒋比對前揭證詞及晚會活動領據之客觀狀態，徐益三係代表社
    區發展協會出面領收補助款之人，簽寫領據，對徐益三而言
    是義務，對村長辦公室而言則是證明與保障，既有交錢，沒
    有道理不（強力）要求徐益三完成此一受領補助款之最後必
    要動作，何況，徐益三有無簽領據收錢、何時存多少入社區
    發展協會帳戶，一切都有資料可查，徐益三無從推諉，則在
    徐益三確實有從村長辦公室領取晚會活動補助款並簽領據之
    情形下，「簽完領據」就是徐益三不能只手寫電話號碼及協
    會統編，徐益三若不簽自己的姓名，如何證明究由何人代表
    社區發展協會前來領收補助款？此與「社區發展協會」是否
    已預打在姓名欄無關，就算電話是徐益三持用之手機門號，
    以一般社會往來常情及法律所要求之「名義人」簽名，電話
    號碼都可由任何不相關之人代寫，而不代表門號持用人親自
    或授權簽認，但徐益三若簽了自己的姓名，就代表自己代表
    協會受領50萬元補助款，此後存回協會帳戶多少錢、有無中
    飽私囊，均有帳可查、一目了然，而被告就算曾說「這樣就
    是簽好了」，然當時經手回饋金補助款發放及領據製作歸檔
    之會計吳御華都知道不能不去請徐益三回來補簽名，被告所
    述自不足為憑，是依前述卷證，無論簽領據當時或吳御華多
    次催請回來簽名時，顯然徐益三始終都是刻意拒絕簽名，而
    非急著走忘了簽、以為不用簽，或有何還來不及回來補簽之
    障礙或原因，此一客觀事實，依卷內事證及通常事理，別無
    其他合理解釋或可能性。
　㈤針對本案爭點，即到底被告交給徐益三50萬元還是40萬元？
　⒈當時村長辦公室有兩名會計，早班傅袁訢、午班吳御華都證
    實：徐益三約於23日中午到，當時兩人都在，但交錢及讓徐
    益三簽領據的事情是由被告處理，被告又始終否認只交付40
    萬元，或陳明有何不如數交付50萬元之正當理由，則能直接
    證實此一爭點之證人，就是徐益三。
　⒉徐益三從偵訊到原審均具結作證：協會應該拿到50萬元補助
    款，領據也是寫50萬元，但自己當天只拿到40萬元，所以不
    願意簽領據。其證述始終一致，且符合上開領據客觀簽寫狀
    態，村長辦公室包含被告在內，理應要求徐益三簽妥領據（
    簽好自己姓名），但被告並未當場要求，吳御華則是事後看
    到領據簽成這樣，認為不行，經多次電話催促都無法讓徐益
    三回來補簽其名，更加證實徐益三係刻意明示或表彰自己拒
    絕簽認代表協會受領50萬元，則徐益三上開具結證詞，已有
    物證狀態之明確補強。
　⒊吳御華於107年3月14日原審審理中就已具結作證，徐益三之
    所以後來不回來補簽，是因為徐益三對其說「村長只給他40
    萬他不要來簽」、「徐益三說村長只有先給他40萬」（見原
    審卷第146頁反面、第147頁筆錄），對照吳御華初始於101
    年11月8日調詢時被問及此事時，先稱不清楚被告有無將50
    萬元全部給徐益三，又在調查官追問為何徐益三拒絕簽名下
    ，陳稱不知道中間發生什麼事，後稱徐益三電話中有說好啊
    ，再解釋稱「只是我交付50萬元的時候他會回應我，他（按
    指被告）是說他們跟發展協會之間有什麼，那個我不便聽那
    麼多，當時他們在說的時候，我沒有去記內容很多，但是我
    只知道我的單據是沒有簽回來」，「他們說什麼出入我不想
    去介入，我也不想去聽」，「因為徐先生有來，他有再來過
    辦公室，我看他在講這件事情的時候，因為那個不是我...
    」，「我不知道我講出來的話會不會傷害誰，但是事實上是
    這樣」，「然後我也想聽到底那10萬塊怎麼了，但是聽會聽
    到片段，不可能會聽全部」，「他們10萬塊是有，兩個（按
    指被告與徐益三）應該算是有...有紛爭，有意見」，「事
    實上，他們（按指社區發展協會）那天的活動有做到50萬」
    ，當調查官追問40萬元、10萬元的實情，吳御華又稱：「村
    長的意思是說，他還是有給，只是他覺得說，我中秋節的話
    ，因為現在是中秋節的領據，我就給你中秋節40，然後可能
    後來的時候10萬」，「他（按指被告）說有哪些東西，曾經
    是你之前發展協會要，就是你們花掉的嘛，但是那時候是你
    沒有付嘛」，當調查官就此段最後向其確認「有些問題啦，
    所以村長只先給他40萬元」？吳御華便回應稱「先先（點頭
    ）。這樣講比較合理」（詳見本院前審卷第306至320頁勘驗
    筆錄），可見：①吳御華只知道領據沒有當場簽好及事後並
    未補簽，②吳御華曾親見徐益三與被告有言語溝通被告就晚
    會活動給錢的事，但沒有完整聽聞，亦不想介入、不知真正
    始末，③被告曾對吳御華解釋過差10萬元沒有付給徐益三的
    理由，但吳御華只記得大概意思，符合其院訊中所言徐益三
    對其表示村長只有先給40萬的證詞。
　⒋上開吳御華調詢證詞，依本院前審勘驗之段落看來，雖確實
    數度經調查官質問、追問、「曉以大義」（妳不要公親變事
    主），調查官整理吳御華所述登載筆錄，亦多次經吳御華更
    正或補充，但前揭本院所引陳述，都是吳御華清楚證述，或
    進一步解釋、說明、澄清之內容，並無受調查官不當誘導甚
    至干預其自主回答之跡象，吳御華亦曾強調不想太尖銳、不
    知道會不會傷害誰，但仍已具體證述前揭事實，以其身為會
    計之身分、層級，只能承村長即被告之指令行事，又係負責
    補助款支領、領據製作與歸檔等職務，自然關切領據是否簽
    署完整，但就其請被告交付剛領出來之補助款50萬元，到底
    為何產生10萬元落差之「紛爭」，其確實可能不願或無從甚
    至不敢過問詳細緣由，然其仍證實徐益三及被告都有向其表
    示過少給10萬元，被告還說過理由，不管被告所述是否屬實
    ，或雙方後來在辦公室到底怎麼講、是否達成共識，被告都
    非向吳御華否認少給10萬元或堅稱50萬元如數交付，已堪認
    定，反而吳御華多年後於原審及本院之證述，越趨有利於被
    告，並不合理，況被告臨訟至今，從未曾表示自己少給10萬
    元，遑論陳述少給10萬元有何正當理由，則被告臨訟之偵審
    答辯，顯然與其曾向吳御華表示過少給協會錢的大致原因，
    及事後被告曾與徐益三親談此事，皆不吻合。
　⒌於99年8月間至100年7月間在海湖村辦公室任會計之林振緯曾
    於原審107年3月4日審理中到庭具結證稱：99年中秋聯歡晚
    會是我辦的、花費近60萬元，隔年（100年）是社區發展協
    會辦的，我在職期間，徐益三有來辦公室跟被告討論事情，
    調查局問過我（按係101年7月2日），我在後面辦公有聽到1
    0萬元，是隱約聽到一點點，但有聽到完整的句子，被告對
    徐益三說「你就是要拿10萬元出來」，徐益三表情沒有很開
    心，後來我離職，聽協會總幹事童正堂談起，被告只給40萬
    元，卻申請50萬元經費等語（見原審卷第138至142頁筆錄）
    。則依林振緯前述證詞，此應係發生在其離職前、100年度
    中秋晚會活動正式舉行前，林振緯曾在村長辦公室親自聽聞
    被告與徐益三討論要徐益三拿10萬元出來的事情，並非傳聞
    ，而全卷別無他人講到被告與徐益三另有其他關於「10萬元
    」之討論甚至糾紛，林振緯當時就是為了100年中秋晚會活
    動補助款差額10萬元之事接受調詢，當可特定此「10萬元」
    與100年中秋晚會活動補助款有關，是雖林振緯未能還原雙
    方當時完整討論內容，且其並未參與後續晚會活動籌劃、舉
    辦、申請補助、交付補助款、簽領據等事宜，但歷經6、7年
    後，其仍就被告與徐益三間曾討論10萬元之事有所印象，徐
    益三當時不開心的表情，與後來徐益三拿到補助款卻拒不簽
    領據之行為表現一致，自可補強徐益三證稱只拿到40萬元之
    證詞為真。　
　⒍固然，證人傅袁訢曾於本院前審108年4月30日審理中證稱：
    吳御華把從銀行領來的錢放在桌上，被告從他的座位走到吳
    御華桌前，把裝錢的信封袋拿走，經過我座位後，拿給坐在
    前面木質沙發的徐益三，被告及徐益三都沒有點錢，印象中
    也沒有交談，徐益三簽完領據就離開了，沒有向任何人反應
    只有40萬元，並有辦公室平面圖為憑（王家慶與吳御華辦公
    桌平行在最後面、往前是傅袁訢座位、再往前是沙發及茶几
    ，見本院前審卷第332至334、344頁）。然而，當天前去銀
    行領錢，理應負責交給協會派來領錢的人是吳御華，傅袁訢
    只是當天上午班尚未結束而留在辦公室內，此事並非其經手
    之業務，但其於超過7年之後法院作證時，對此事仍印象深
    刻、詳為交代細節，已不太合理；況吳御華於原審已清楚證
    稱：我大概11點中午左右進辦公室，進去的時候先把單子打
    好，然後去銀行領錢，然後回去辦公室的時候，把領到的50
    萬元連同打好的領據交給被告，之後我就做我的事（見原審
    卷第144頁筆錄），可見，真正處理此項業務的吳御華於原
    審之證詞，明顯與傅袁訢所述不符，當時並非如傅袁訢所言
    ，被告從吳御華桌上拿裝錢的信封袋，直接往前走交給徐益
    三，前後不到15秒（堪稱「一氣呵成」），且傅袁訢又當庭
    坦認自己與被告為朋友，至今偶有聯絡，是其與被告除當年
    公務上下隸屬關係之外，尚有私誼至今，則其於本院前審之
    上開證詞是否為真，對照吳御華原審所述，明顯可疑。
　⒎事實上，以吳御華於原審及本院所述，農會給1捆10萬元之現
    金共計50萬元，裝在沒有密封的牛皮紙袋內，就算是被告所
    述開口折起來，要打開並從中抽出10萬元（1捆），只是幾
    秒之事，當吳御華把錢交給被告後，被告可輕易從中抽取1
    疊，達到少給10萬元之目的，而徐益三拿到裝錢的紙袋後，
    就算不是其於原審所述錢都放在桌上，徐益三只要往袋裡看
    一眼，理應無須細算點錢，也可知道裡面只有40萬元（4捆
    ），又因為與領據金額不一致，可以馬上做出拒絕在領據上
    簽名的決定，是就雙方可能有或實際有的舉動，客觀上都非
    不可能做到，核與前述⒉至⒌之卷證、事理並無矛盾，辯護人
    質疑被告不可能從中拿走10萬元云云，並非可採；辯護人雖
    又質疑徐益三為何願意寫統編及電話號碼，但徐益三可能有
    不想撕破臉或認為此事仍有轉寰餘地等諸多心態，關鍵是徐
    益三不願意簽認自己拿到50萬元，此一事實並無其他合理解
    釋，本院已交代補強事證如前，自不因徐益三仍寫下統編及
    電話號碼，而可據以推論其並未少收錢；辯護人再質疑徐益
    三歷次證詞多有瑕疵，但就關鍵事實，即徐益三只拿到40萬
    元，拒絕當場在領據上簽名，及受吳御華多次催請亦不願意
    回去補簽，徐益三從未有過不同或互相矛盾之證述，以本案
    事發後歷經偵審已長達10年觀之，證人前後所述若干細節不
    一，亦不能以此認定其證詞全然不可信，自無法因為此等細
    節上的出入，而為對被告有利之認定。
　㈥此外，依蘆竹區公所107年12月10日桃市蘆社字第1070042606
    號函附之社區發展協會100年5月4日第五屆（100年度第3次
    ）理監事聯席會會議紀錄之記載，其中提案二為「本年度中
    秋晚會活動，村辦公處補助款（回饋金）30萬元，擬交由本
    社會舉辦，提請討論。」決議二為「基於99年中秋晚會係由
    村辦公處主辦，因以往中秋晚會活動經費較本年度補助款高
    出許多，請理事長（即徐益三）與王村長（指被告）討論99
    年度該活動總支出費用詳細金額後，如活動經費與往年相當
    ，即接下該活動主辦權，如未比照往年活動經費，則本次該
    活動亦由村辦公處主辦，社區協辦」（見本院前審卷第186
    、190頁），而經本院前審函請社區發展協會提供其於100年
    間審議中秋晚會活動相關理監事會議紀錄，該協會答覆僅有
    上開會議紀錄，其他經查已佚失，故無法提供（見本院卷一
    第109頁）。然100年中秋晚會活動，申請及核撥下來之回饋
    金補助款就是50萬元，社區發展協會亦已接下主辦權並已舉
    行完畢，所提供作為核銷之用者，就是50萬元之對應單據，
    30萬元只是村辦公室初始之提議，無論後續被告與徐益三如
    何討論、定案，被告從未主張申領50萬元補助款卻只發40萬
    元有何正當理由，自無所謂被告有權承諾只補助40萬元之可
    能，而社區發展協會就算接受或勉為接受40萬元辦活動，都
    不代表公款的差額可不經公的程序處理，且綜觀卷內事證，
    徐益三顯然也不同意協會只拿40萬元，才有前揭拒絕簽名或
    補簽之應對，何況，果若徐益三真的答應過被告只領40萬元
    ，如有正當理由，被告當下或臨訟大可講明源由，徐益三亦
    可向社區發展協會說明清楚，如係2人私相授受，衡情吳御
    華就不會找不到徐益三來補簽名，則雖查無社區發展協會就
    100年中秋晚會活動之完整會議紀錄，仍無礙於此部分事實
    之認定。
　㈦再查，被告於上開活動辦理期間，係擔任海湖村之村長兼回
    饋金管委會之主委，核屬依法令服務於地方自治團體所屬機
    關，而具有法定職務權限之公務員。又交通部為國際機場園
    區發展條例之主管機關，全資設立國營之桃園國際機場園區
    股份有限公司（下稱機場公司），機場公司每年應從所收取
    之降落費提撥一定比率作為回饋金予園區所在地之縣市政府
    ；回饋金之主管機關為桃園市政府，執行機關為桃園市政府
    環境保護局，回饋範圍限於桃園國際機場所在地之鄉鎮市（
    含海湖村），補助用途限於對維護居民身心健康、獎助學金
    、文化活動、基層建設經費、社會福利、公益活動等六大項
    ；海湖村所舉辦活動之補助款若擬以回饋金支應，應由回饋
    金管委會研提補助款之申請計畫，送蘆竹區公所層轉桃園市
    政府環境保護局清潔隊審核（且蘆竹區公所只接受回饋金管
    委會之申請），回饋金管委會於接獲區公所同意補助之函文
    後，即應依所核定項目（計畫內容不得任意更改），由海湖
    村或所委辦之單位執行，且辦畢後應由回饋金管委會依規送
    件，經蘆竹區公所，層轉上開清潔隊稽核，始能從區公所之
    回饋金預算科目，撥款、核銷，其主要依據是桃園縣桃園國
    際機場回饋金使用辦法；該預算科目列於蘆竹區公所之環境
    保護支出之一般業務之獎補助費之機場回饋金補助項；回饋
    金管委會是為該回饋金所設，回饋金管委會之成員有被告、
    鄰長及各班隊隊長，而活動之經費之撥款方式，均係直接匯
    入回饋金管委會設於蘆竹鄉農會之專門帳戶內；被告從99年
    8月1日擔任海湖村村長後，當然成為回饋金管委會主委，而
    辦畢之核銷單據係交與身兼回饋金管委會執行秘書之吳御華
    整理、製作核銷憑證，必須被告蓋用回饋金管委會之大小章
    ，始能備文向區公所申請核銷、撥款等節，業經被告供承在
    卷，核與吳御華之原審證詞及杜春慧之調詢證詞相符，並有
    國際機場園區發展條例、當時仍屬有效之桃園縣桃園國際機
    場回饋金使用辦法、各級地方政府回饋金收支預算處理要點
    、上開晚會活動之相關資料為憑，是以回饋金支應之補助款
    ，應屬辦理公共事務所需之公有財物。
　㈧從而，徐益三之偵審具結證詞，就其因為少收到10萬元而不
    願意在領據上簽名或補簽，已有領據客觀簽寫狀態、吳御華
    、林振緯證詞等卷證、事理可為充分之補強，被告辯稱已全
    數交付50萬元補助款云云，並非實在，則當吳御華依被告指
    示領出晚會活動之回饋金補助款50萬元，再交由被告準備拿
    給當天約好要來拿錢之社區發展協會理事長徐益三，被告於
    合法持有該等公款之情形下，卻從中拿出10萬元未交付，事
    後亦未補給，或存回公庫，或主張基於何種正當理由不發，
    杜春慧及吳御華都證實50萬元單據核銷沒有問題，則被告顯
    係以將該10萬元公款據為己有之意而無端侵占入己，其利用
    村長兼回饋金管委會主委身分、職務之便，侵占公有錢財之
    事證已臻明確，其與辯護人所辯均無可採，其犯行已足認定
    ，自應依法論科。
三、論罪及駁回被告上訴之理由：
　㈠回饋金屬公有財物，侵吞者構成侵占公有財物罪，且公務機
    關應核發之款項，於發放前，因尚未移入個人之實力支配下
    ，非屬個人所有，自仍為公有財物（最高法院99年度台上字
    第714號、94年度台上字第2265號判決之類似案例及判決意
    旨參照）；且貪污治罪條例第5條第1款之截留公款罪，乃
　　指公務員以得利之意思，而將公款截取留用，並未將公款本
    身直接據為己有，與同條例第4條第1項第1款之侵占公有財
    物罪自有不同（最高法院79年度台上字第4747號判決意旨及
    96年度台上字第1308號、95年度台上字第1756號判決之案例
    【將公款存入個人帳戶賺取利息，數日後再將公款存回公庫
    ；或預算結餘款於會計年度終了未繳回公庫或依規定辦理留
    用，直接存入機關帳戶內】可參）。
　㈡準此，晚會活動既屬公共事務，補助款由蘆竹區公所以回饋
    金支應，而撥入回饋金管委會帳戶內，該補助款即屬公務機
    關應核發與社區發展協會之款項，卻在吳御華領出後、被告
    發放前，為被告私取其中10萬元入己，自應認被告有侵吞公
    有財物之行為，是核被告就事實欄即附表編號二之所為，係
    犯貪污治罪條例第4條第1項第1款之侵占公有財物罪。
　㈢被告之不法所得10萬元，已在5萬元以上，且自偵查時起，迄
    今從未自白犯行、坦認所為或表達悔意，更無所謂繳回所得
    財物之行為，客觀上亦無任何情輕法重、值得同情或情堪憫
    恕之處，自無從依貪污治罪條例第12條第1項、第8條第2項
    或刑法第59條予以減輕其刑或酌減其刑。
　㈣原審同本院前揭認定，以被告罪證明確，適用刑事訴訟法第2
    99條第1項前段、貪污治罪條例第4條第1項第1款、第17條、
    刑法第37條第2項等規定，審酌被告不思廉潔自守，竟利用
    身兼海湖村之村長及回饋金管委會主委之身分，為侵占公有
    財物之舉，罔顧國家法益，且減損公眾對於公務員清廉品操
    之信賴，有辱官箴，而破壞公務之純潔性，情節並非輕微，
    更無可憫之處，兼衡其犯罪之動機、目的、手段、所生危害
    、暨其品行、智識程度、生活狀況等一切情狀，量處如附表
    編號二所示之主刑及從刑。另就沒收部分說明，被告行為後
    ，刑法關於沒收之規定已修正公布並自105年7月1日施行。
    依修正後刑法第2條第2項、刑法施行法第10條之3第2項規定
    ，除有特別規定外，沒收適用裁判時法，且貪污治罪條例於
    105年6月22日修正，刪除該條例原定有第10條第1項、第3項
    及第4項關於沒收、追徵及扣押之規定，本案沒收應適用刑
    法關於沒收、追徵規定。從而：①被告就事實欄所侵占之公
    有財物10萬元，為其未扣案之犯罪所得，應依刑法第38條之
    1第1項、第3項規定為沒收、追徵之諭知。②扣案物附表所示
    之物品，均非違禁物，也非被告供本案犯罪所用、所生或預
    備之物，更非犯罪所得，均不宣告沒收。經核於法均無違誤
    ，主刑與從刑之量定亦無任何違法或不當之處。
　㈤被告上訴仍執前詞否認犯罪，業經本院逐一指駁如前，其答
    辯並未對其所犯之罪之構成要件事實形成任何合理可疑，交
    付以前，經手款項之人，除了被告就是吳御華，但卷內並無
    任何吳御華敢或有從中侵吞10萬元之跡證或可能性，而交付
    給徐益三後，徐益三之客觀行為均符合其指稱少拿到10萬元
    之事實，是原審認此部分積極證據足夠、不採信被告之辯解
    ，於證據取捨、犯罪事實認定上，並無違背經驗法則或論理
    法則之處，同本院上開認定，是被告此部分上訴為無理由，
    應予駁回。
貳、附表編號一無罪部分：
一、公訴意旨略以：被告於100年11月間，利用其發放蘆竹鄉公
    所委託其發放回饋金60萬元與「六場村政檢討會暨一氧化碳
    宣導活動」（下稱村政活動）活動餐飲之廚師褚慶發之機會
    ，基於意圖為自己不法所有之收受回扣犯意，向褚慶發要求
    1成之回扣計6萬元，嗣經褚慶發以食材均已採購、貨款支付
    為由婉拒，惟於褚慶發於101年1月18日，前往被告位於桃園
    縣蘆竹鄉海山西路之住處，領取上開村政檢討會之餐會費用
    59萬元時，被告復要求支付每場餐會5千元之回扣，褚慶發
    顧及後續外燴生意，自上開59萬元中抽出3萬元之回扣交與
    被告，因認被告涉犯貪污治罪條例第4條第1項第3款之收受
    回扣罪嫌。
二、按犯罪事實應依證據認定之，無證據不得認定犯罪事實。又
    不能證明被告犯罪者，應諭知無罪之判決，刑事訴訟法第15
    4條第2項、第301條第1項分別定有明文。所謂認定犯罪事實
    之證據，係指足以認定被告確有犯罪行為之積極證據而言，
    該項證據自須適合於被告犯罪事實之認定，始得採為斷罪資
    料，如未能發現相當證據，或證據不足以證明，自不能以推
    測或擬制之方法，以為裁判之基礎；其以情況證據（即間接
    證據）斷罪時，尤須基於該證據在直接關係上所可證明之他
    項情況事實，本乎推理作用足以確證被告有罪，方為合法，
    不得徒憑主觀上之推想，將一般經驗上有利被告之其他合理
    情況逕予排除；且無論直接或間接證據，其為訴訟上之證明
    ，須於通常一般之人均不致有所懷疑，而得確信其為真實之
    程度者，始得據為有罪之認定，倘其證明尚未達到此一程度
    ，而有合理之懷疑存在，致法院無從為有罪之確信，自應為
    無罪之判決。且供述證據具有游移性，不若非供述證據在客
    觀上具備一定程度之不可替代性，故單憑一個弱勢之供述證
    據，殊難形成正確之心證，尤其是具對向共犯（正犯）關係
    之單一供述證據，其本質上存有較大之虛偽危險性，縱使施
    以預防規則之具結、交互詰問與對質，究仍屬陳述本身，而
    非別一證據，其真實性之擔保仍有未足，應認併有適用補強
    法則之必要性；亦即藉由補強證據之質量，與其陳述相互印
    證，綜合判斷，必在客觀上足以使人對其陳述之犯罪事實獲
    得確信之心證者，始足據為認定被告犯罪之依據（最高法院
    107年度台上字第824號判決參照）。
三、檢察官認被告涉犯上開罪嫌，係以被告之供述、證人褚慶發
    之證述、村政活動領據、動支經費請示單、回饋金申請計畫
    表、活動收支表、單據粘貼憑證等為其主要論據。
四、訊據被告堅決否認有何收受回扣或賄賂之犯行，辯稱：褚慶
    發做6場共60萬元，扣除1萬元由鄰長王秋傳買水，59萬元是
    吳御華交給褚慶發，我沒有跟褚慶發收3萬元，也沒有主動
    要求收回扣或或賄賂等語。
五、當事人不爭執之事實：
　㈠被告任海湖村村長並兼任回饋金管委會之主委，其於100年10
    月13日提出村政活動，而向（改制後之）蘆竹區公所申請以
    回饋金補助村政活動60萬元，嗣各該辦桌餐會，由廚師褚慶
    發承作完畢，被告檢據向蘆竹區公所申請撥款，經蘆竹區公
    所審核通過，而於101年1月5日將補助款60萬元撥入被告所
    管理之回饋金管委會帳戶，被告乃扣除其中1萬元，且褚慶
    發有自被告處收到現金59萬元等情，為被告於原審及本院坦
    認無誤，並經證人杜春慧於警詢、證人褚慶發於偵訊及原審
    審理中證述明確，復有村政活動申請核撥補助簽呈及所附動
    支經費請示單、收支清單、經費單據黏貼憑證用紙、經費領
    據、活動照片、蘆竹區公所100年11月04日函、回饋金管委
    會帳戶明細、褚慶發101年1月18日簽領單等資料在卷可查（
    見偵字卷一第79、107、137、193至226頁、本院卷一第377
    至387頁），此部分事實並無疑義。
　㈡扣案物附表編號23「噪管會簽領單乙冊（編為B-21）」，有
    包含下列由褚慶發簽立之村政活動簽領單（個資由本院遮隱
    ，內容完整，並無事實欄所載徐益三未簽其名之情形）：
　　　　
　㈢此外，扣案物附表編號23「噪管會簽領單乙冊（編為B-21）
    」中，另有王秋傳簽立之同日簽領單，格式與上開褚慶發簽
    立者完全相同，金額係事先打字印好載明「10,000元、杯水
    。」（影本見本院前審卷第129頁）。
六、被告扣除1萬元有據：
　  據上，村政活動補助款核撥60萬元，被告只交給褚慶發59萬
    元現金，差額1萬元，業據證人王秋傳於本院到庭證稱：村
    政座談會（即村政活動），村辦公室要用到杯水，我是鄰長
    ，我向朋友開的林口菜公堂商店買1萬元杯水，我還幫忙去
    載這100箱杯水（1箱48杯），村辦公室會計跟我接洽、被告
    叫我去買，因為我開貨運有車，我6場都結束後向會計請款
    ，因為要報公帳，我有叫菜公堂商行開發票，我載回來之後
    分批送到現場，請款有簽領據等語（見本院卷一第169至173
    頁筆錄），並有前揭扣案之簽領單為憑，且有核銷單據中之
    菜公堂商店100年11月27日統一發票可查，其上載明品名杯
    水、數量100、單價100、金額1萬元（見偵字卷一第226頁反
    面），佐以辯護人提出菜公堂商店110年9月18日開立之杯水
    發票影本、1箱48杯之杯水網購資料（見本院卷一第149、15
    1頁），單價都是1箱100元，則因村政活動中杯水之花費，
    實際支出人為王秋傳，並非褚慶發，是核撥下來之60萬元，
    褚慶發應得者即59萬元，被告從中扣1萬元交由會計讓王秋
    傳領取並簽領據，無涉不法（與被告侵占晚會活動10萬元，
    並不相同）。
七、褚慶發歷次證詞瑕疵明顯且欠缺補強：　　　
　㈠證人褚慶發①於警詢中證稱：被告在100年11月間跟我說要做
    村政檢討會，並表明給我承包1場10萬元，6場的雜支1萬元
    要扣給被告，被告又說要每場扣1萬元給他，我說扣掉成本
    ，沒多餘錢給他，等村政檢討會辦完，被告在101年1月間通
    知我去被告家裡領錢，被告實拿59萬元現鈔給我，同時我從
    59萬元拿出3萬5千元給被告，表示沒辦法給被告1場1萬元，
    這3萬5千元是我給被告的回扣等語（見偵字卷一第99至102
    頁筆錄）。②於偵查中先證稱：我在100年11月間承辦村政活
    動的餐會，1場10萬元，被告說希望1場給他1萬元，我說我
    會白做工，而事後我以1場算5千元給被告，被告實際是拿59
    萬元給我，因為村政檢討會有6場，加上辦桌的那1場，共7
    場，所以我從被告給我的錢裡面，拿出3萬5千元給被告，我
    分兩次收錢，第1次是在海湖村辦公室，好像是16萬元，第2
    次是被告叫我去他家收錢，他拿59萬元給我等語（見偵字卷
    二第34至36頁筆錄）。後於偵續應訊時，又改稱：是辦5場
    餐會，後來我去被告住處領49萬元，但同次偵訊隨即又再改
    稱：是辦6場餐會，我是在被告住處跟被告拿59萬元，因為
    被告有說總額中要拿1萬元給他當雜支，被告說1場要給他1
    萬元，我是1場5千元算給他，並當場抽3萬元給他（見偵續
    卷第13、14頁筆錄）。③於原審審理中先證稱：100年11月間
    村政活動餐會是被告找我承辦的，被告說辦1場10萬元、全
    部要扣1萬元當雜支，好像是5場還6場，我應該拿到49萬元
    還59萬元；但當庭卻又改稱：有6場餐會，我只能領59萬元
    ，在村政檢討會餐會快辦完時，被告還有找我辦1場辦桌，
    辦1桌4千元，約40桌，我16萬元都有拿到，沒有扣雜支或介
    紹費，被告說1場村政檢討會要給他1萬元，我說人這麼多，
    不會賺錢，你又要拿這麼多，我哪有辦法，59萬元是我去被
    告家跟被告拿的，我還從59萬元中拿3萬5千元給被告當介紹
    費，因為我想村政檢討會餐會有6場，加上1場辦桌，總共7
    場，1場5千元，7場共是3萬5千元，我跟被告收過2次錢，第
    1次在村辦公室收10幾萬元，第2次在被告家裡，被告拿59萬
    元給我（見原審卷第118至127頁筆錄）。
　㈡前已提及，被告從村政活動核撥下來之補助款60萬元中，扣1
    萬元杯水支出有據，無涉不法，此與褚慶發無關；而就49萬
    元或5場活動部分，應單純係褚慶發記錯，並無疑義，褚慶
    發就村政活動實拿金額確為59萬元無誤；但針對究係6場還
    是7場活動？究係給予被告3萬元或3萬5千元？涉及褚慶發關
    鍵指述之可信度，自應予以釐清。
　㈢而查，褚慶發自行在其行事曆上之100年11月12日、13日、19
    日、20日、26日欄位寫下「春正檢討會」，並在100年11月2
    7日欄位寫下「竹圍小巨蛋40桌」，又在101年12月3日欄位
    將所寫「春正檢討會」劃掉，固有行事曆在卷可參（見偵字
    卷一第104、105頁、原審卷第162頁），對照6場村政活動之
    實際舉行日期（見偵字卷一第195頁反面），褚慶發應係於1
    00年11月12日、13日、19日、20日、26日承包村政活動餐會
    、18日村政活動餐會漏記（以上共6場），及另在100年11月
    27日為巡守隊辦桌，是以，一則，檢察官並未舉證100年11
    月27日為巡守隊辦桌之活動究竟為何？有無申領補助或核銷
    情形？褚慶發應領金額為何？村辦公室如何給付、領據何在
    ？均付之闕如，本院查得於同日在新活動中心有舉行海湖社
    區守望相助隊100年度防火防災訓練暨年終檢討會（見本院
    卷一第371頁申請計畫書），扣案物附表編號23「噪管會簽
    領單乙冊（編為B-21）」中有褚慶發簽立之100年12月30日
    領據，金額為17萬2千元，極有可能為褚慶發所稱之100年11
    月27日餐會活動，但終究舉證責任在檢察官，此部分事證不
    明，檢察官亦未據起訴，自無法進一步論證被告涉嫌收取該
    場5千元回扣或賄賂，褚慶發此部分指述，因而欠缺根據，
    其他針對6場村政活動之指述是否可信，已有可疑，二則，
    褚慶發稱其兩次拿錢，1次在村辦公室，依其所述應係領100
    年11月27日為巡守隊辦桌的錢，但就另1次在被告家中，到
    底褚慶發是以1場5千元為基準，抽6場村政活動餐會共3萬元
    給被告，抑或連同100年11月27日共7場餐會抽3萬5千元給被
    告？褚慶發於偵訊時便前後說詞不一，且檢察官至今仍未依
    其所述釐清疑點並加以舉證，自難割裂評價後，逕認為褚慶
    發就村政活動，先婉拒被告之要求，後又決定交付回扣或賄
    賂給被告之指述必然為真，是褚慶發證詞確有明顯之瑕疵。
　㈣尤其，從實際利害關係及訴訟上立場觀之，依起訴事實，交
    付賄賂者與收受賄賂者本為對立，屬「對向性共犯」，除交
    付者之指述應無瑕疵外，更應有其他合理補強之事證，但依
    褚慶發證詞，褚慶發交付所謂回扣或賄賂現金給被告之地點
    在被告住處，現場僅有被告及褚慶發在場，不若事實欄部分
    徐益三所述有物證狀態等多項補強，全卷檢察官僅僅提出褚
    慶發上開指述，別無補強證據可佐，檢察官迄今均未再行提
    出其他事證供調查，僅以褚慶發與被告無冤仇，不可能誣陷
    被告，作為推論基礎，欲證明褚慶發指述為真，尚難認為是
    合理、有效之補強證據；此外，卷內吳御華先後證稱：59萬
    元是我主動打電話請褚慶發來村辦公室簽領，褚慶發的字很
    漂亮，地址我很熟悉，所以我確認褚慶發是到海湖村辦公室
    來領款的等語（見偵字卷一第97頁、卷二第35頁、原審卷第
    148、149頁、本院卷一第203至219頁筆錄），則到底褚慶發
    是在被告住處拿到被告給的59萬元，抑或是在村辦公室拿到
    吳御華給的59萬元？還是吳御華將褚慶發第1次領錢（100年
    11月27日餐會）16萬多元（應係17萬2千元）之事，記成6場
    村政活動撥給59萬元之事？何以59萬元由被告在住處拿給褚
    慶發？事涉褚慶發關鍵指述之真實性與可信度，舉證責任在
    檢察官，但檢察官並未提出補強證據，亦無法就上開疑點充
    分舉證釋疑，被告所辯縱亦無其他證據可憑，仍不應以此認
    定被告此部分被訴犯嫌證明已足。
八、綜上所述，針對附表編號一褚慶發之起訴事實，檢察官僅僅
    舉出褚慶發之指述，但其指述有明顯瑕疵，檢察官又未提出
    其他合理、有效之補強事證或舉證釋疑，綜合全卷事證，仍
    有諸多合理之懷疑，無從使本院形成被告此部分有罪心證之
    確信，自無法證明被告有檢察官所指之要求回扣或賄賂不成
    ，後又收取賄賂或回扣等犯嫌，依據首揭法律明文及證據法
    則，此部分自應諭知被告無罪。原審未詳予斟酌卷內對被告
    有利之事證，僅臚列褚慶發歷次證詞後便稱其所述前後大致
    相符，且互為補充，自堪採信，忽略此並非外部合理、有效
    之補強事證，且原審未查明1萬元杯水由鄰長王秋傳支出之
    事實而認被告此部分所辯不實，其論斷核與卷證不符，則原
    審此部分有罪之認定自有違誤，被告否認此部分犯罪，提起
    上訴，指摘原判決此部分不當，為有理由，自應由本院將原
    判決關於附表編號一部分撤銷，改諭知被告無罪。且原審就
    附表兩部分所定應執行刑（含主刑、從刑），即失其根據，
    同應一併撤銷。
據上論斷，應依刑事訴訟法第368條、第369條第1項前段、第364
條、第301條第1項，判決如主文。
本案經檢察官康惠龍提起公訴，檢察官陳慧玲到庭執行職務。
中　　華　　民　　國　　111 　年　　3 　　月　　22　　日
                    刑事第八庭  審判長法  官  陳世宗
                                      法  官  林呈樵
                                      法  官  吳勇毅
以上正本證明與原本無異。
如不服本判決，應於收受送達後20日內向本院提出上訴書狀，其
未敘述上訴之理由者並得於提起上訴後20日內向本院補提理由書
（均須按他造當事人之人數附繕本）「切勿逕送上級法院」。
                                      書記官  許家慧
中　　華　　民　　國　　111 　年　　3 　　月　　23　　日
附錄本案論罪科刑法條：
貪污治罪條例第4條
有下列行為之一者，處無期徒刑或10年以上有期徒刑，得併科新
台幣1億元以下罰金：
一、竊取或侵占公用或公有器材、財物者。
二、藉勢或藉端勒索、勒徵、強占或強募財物者。
三、建築或經辦公用工程或購辦公用器材、物品，浮報價額、數
    量、收取回扣或有其他舞弊情事者。
四、以公用運輸工具裝運違禁物品或漏稅物品者。
五、對於違背職務之行為，要求、期約或收受賄賂或其他不正利
    益者。
前項第1款至第4款之未遂犯罰之。

附表：
編號 起訴/犯罪事實 原審所量處之主刑、從刑及沒收 本院之判決  一 如起訴書犯罪事實一 王家慶公務員對於職務上之行為收受賄賂，處有期徒刑柒年陸月，褫奪公權參年。未扣案之犯罪所得新臺幣參萬元沒收，如全部或一部不能沒收時，追徵其價額。 撤銷改判無罪。  二 如本判決事實欄 王家慶公務員侵占公有財物，處有期徒刑拾年陸月，褫奪公權伍年。未扣案之犯罪所得新臺幣拾萬元沒收，如全部或一部不能沒收時，追徵其價額。 上訴駁回。 

扣案物附表：
編號 物品名稱 數量 備註  1 傳票、匯款回條等 4張 詳偵字卷一第7、8頁扣押物品清單（103保字第1971號，已入本院贓物庫）  2 曾秀玉之蘆竹鄉農會活存存摺 1本   3 曾秀玉之桃園區漁會存摺 2本   4 王家慶之蘆竹鄉農會活存存摺 2本   5 王家慶之桃園區漁會存摺 1本   6 101年度海湖村回饋金總表 1本   7 機場回饋金相關公函 1本   8 海湖村長移交各項回饋金明細 1本   9 100年度關聖帝君飛昇紀念活動經費申請表 1本  10 100年6月海湖環保志工隊研習活動簽到表 1本  11 已使用空白收據 7張  12 各式商行空白收據 158張  13 100 年度海湖村中秋節聯歡晚會活動資料 1本  14 101年度第4次鄰長會議流程 1本  15 台光染整公司協議書等資料 1本  16 海湖村99年度中秋晚會贊助廠商名冊 1本  17 海湖村長生電費申請分析表資料 1本  18 海湖村常年法律顧問聘任書 1本  19 廠商付款簽收簿 1本  20 100年海湖村基層工作經費動支表 1本  21 社團法人桃園縣蘆竹鄉長生電力協進會回饋金補助申請書 5本  22 長生電協簽領單 1本  23 噪管會簽領單 1本  24 現金帳 1本  25 桃園國際機場噪音回饋金申請文件 3本